臺灣高等法院臺南分院刑事判決
110年度交上易字第343號
上  訴  人  臺灣雲林地方檢察署檢察官施家榮
被      告  蔡啓來
上列上訴人因被告犯公共危險案件，不服臺灣雲林地方法院110
年度交易字第109號中華民國110年4月30日第一審判決（起訴案
號：臺灣雲林地方檢察署110年度偵字第1756號），提起上訴，
本院判決如下：
    主  文
上訴駁回。
    事  實
一、蔡啓來於民國110年2月24日下午3時許，在雲林縣斗六市施瓜
    寮之某工地飲用保力達藥酒後，明知酒後不得駕駛動力交通工
    具，仍基於酒後駕駛動力交通工具之犯意，於同日下午4時許
    ，自上開處所騎乘車牌號碼000-000號普通重型機車行駛於道路
    ，嗣於同日下午5時7分許，行經雲林縣斗六市武昌路與內環
    路之交岔路口，因闖紅燈違規左轉，而為警攔查，並於同日
    下午5時22分許，在雲林縣斗六市北祥街50巷口，對其施以酒
    測，測得其吐氣酒精濃度測試值達每公升0.88毫克，而悉上情
    。
二、案經雲林縣警察局斗六分局報告檢察官偵查起訴。
　　理  由
一、上開犯罪事實，業據被告於警詢、偵查、原審及本院審理時
    供承不諱，並有雲林縣警察局斗六分局道路交通事故當事人酒精
    測定紀錄、雲林縣警察局舉發違反道路交通管理事件通知單影
    本、雲林縣警察局取締酒後駕車公共危險案件檢測及觀察紀
    錄表、財團法人台灣電子檢驗中心呼氣酒精測試器檢定合格
    證書在卷可稽，被告犯行堪以認定。
二、核被告所為，係犯刑法第185-3條第1項第1款之公共危險罪
    嫌。
三、被告應依刑法第47條第1項累犯規定加重其刑：
　㈠被告前因公共危險案件，經臺灣雲林地方法院以105年度交易字
    第185號判決判處有期徒刑6月確定，再因公共危險案件，經
    臺灣高等法院臺中分院以106年度交上易字第1104號判決有
    期徒刑7月確定，上開2罪經定應執行有期徒刑1年確定，於1
    07年6月1日縮短刑期執行完畢，有被告前科資料可參，被告於
    徒刑執行完畢後，5年以內故意再犯本案有期徒刑以上之罪，
    為累犯，被告對於刑罰的反應力薄弱，有其惡性，且被告並
    無司法院大法官釋字第775號解釋意旨所稱：「如加重其刑
    ，致生行為人所受之刑罰超過其所應負擔罪責之個案，其人
    身自由因此遭受過苛之侵害」的情形，爰依刑法第47條第1
    項規定加重其刑。
　㈡被告是否應依累犯規定加重其刑，重點應考量如予以加重，
    是否會導致上開司法院大法官第775號解釋所稱罪刑不相當
    的情形，立法者對於後案構成累犯的定義，係以被告前受有
    期徒刑執行完畢，5年以內故意再犯有期徒刑以上之後罪（
    刑法第47條第1項參照），即認為被告不知記取前案有期徒
    刑執行的教訓，再觸犯後案有期徒刑以上之罪，對於刑罰的
    適應力薄弱，有特別惡性，因此被告前案和後案有否具有同
    質性，與累犯是否加重其刑應無重要關係。本案原審判決稱
    ：「本院審酌被告先前也是犯下同樣性質的公共危險犯行
    ，理應產生警惕作用，且酒駕案件向為檢警強力查緝之犯罪
    ，影響公眾往來安全甚大，其竟再犯同一之罪，顯見其具有
    特別惡性及對刑罰反應力薄弱之情形，本院裁量自應加重最
    低本刑，以符罪刑相當原則」，觀念似有誤會，惟其結論與
    本院認定相同，爰由本院釐清說明即可。
　㈢實務上向來的運作，均係認為被告如構成累犯加重其刑的要
    件，於判決主文中加註被告係「累犯」，俾判決主文能夠與
    理由前後一致，並可供日後執行機關注意（被告是否為累犯
    會涉及後續的執行環節）。然邇來有認為判決主文僅須呈現
    被告的「犯罪罪名（包括共犯、未遂犯）」及「刑度（包括
    易刑標準）」，其他刑的加重、減輕事由僅需於判決理由詳
    加交代即可（例如：累犯、自首等），非必要在判決主文註
    明。本院認為此僅為判決格式如何製作的問題而已，無涉法
    律原則的是非對錯，本案原審判決應係選擇後者的製作方式
    ，本院尊重之，併此敘明。　
四、駁回檢察官上訴的理由：
　㈠原審審理後，認為被告上開犯行事證明確，乃適用上開實體
    法規，並審酌：酒後駕車過程中極易產生交通來往危險而肇
    禍，被告吐氣所含酒精濃度達每公升0.88毫克（MG/L），造
    成所有用路人之高度風險，幸為警及時攔查，未造成用路人
    傷亡，被告仍須為自己行為付出代價，方能心生警惕，另斟
    酌被告犯後願意面對錯誤，其交通工具為機車，行經路段為
    雲林地區居民往來要道，遭查獲時間為傍晚下班時段，用路
    人不少，被告騎乘的距離不長，車速不快，被告自陳其犯罪
    動機：其犯罪動機係因需要飲用藥酒才有力氣勞動，及被告
    自陳還要照顧老父的生活情況等一切情形，認為檢察官求刑
    有期徒刑8月過重，而量處被告有期徒刑6月，如易科罰金，
    以新臺幣1000元折算1日。經核原審判決上開認事用法並無
    違誤，量刑亦屬妥適，並無違法不當之處。
　㈡檢察官上訴意旨略以：被告係因紅燈左轉而為警攔查，並測
    得其吐氣酒精濃度測試值達每公升0.88毫克，難認被告犯罪
    情節輕微。其次，被告有多次酒後駕車之公共危險前科，最
    近即係構成累犯的上開2次酒駕犯行，經法院定其應執行有
    期徒刑1年後，並入監執行完畢，被告前案執行完畢日期未
    滿5年，且犯罪類型相同，按照實務上「逐次加重」之量刑
    習慣，本件應量處有期徒刑8月以上，原判決僅量處有期徒
    刑6月，比前案還輕，且未於判決理由敘明有何特殊事由，
    其量刑即難稱妥當，且與其他酒駕案件的量刑形成「輕重不
    一」之不公平現象，為此提起上訴，請求撤銷原審判決，判
    處被告更重之刑。
  ㈢然查：
　⒈法院對於有罪被告之科刑，應符合罰刑相當之原則，使輕重
    得宜，罰當其罪，此所以刑法第57條明定科刑時，應審酌一
    切情狀，尤應注意該條所列10款事項，以為科刑輕重之標準
    。被告的前科資料，固為刑法第57條第5款關於被告品行的
    參考資料，如被告就酒後駕車犯罪重複再犯，固得認為被告
    並無下定決心戒除酒癮，忽視其他用路人交通安全，而得為
    審酌被告量刑的參考因素，然而，於個案上的量刑，最重要
    的還是應該就被告本次的犯案情節，做出符合罪刑相當原則
    的量刑裁量，法院不宜機械性地認為被告本次犯罪的量刑，
    一定要高於前次同樣性質犯罪的量刑，尤其，被告之前的犯
    行均曾經法院判處罪刑，被告之前的犯行均已被評價過，且
    在醫療研究中，酒精與毒品同屬容易造成人類生理機轉成癮
    的物質，在刑事政策上，不能端靠嚴刑峻罰解決此類犯罪問
    題，酒後駕車的再犯者，如果個案犯罪情節不重，但因每次
    都要被判得比前次刑度還重，將有可能造成其最後的量刑還
    比詐欺集團、搶奪犯、重度暴力傷害案的被告還重，而違反
    罪刑相當的比例原則。因此，法院在量刑時實不宜過度偏重
    於被告的前科，也不必然要「逐次加重」。
　⒉被告於100年至105年間有如附表所示的酒後騎車前科，有被
    告前科紀錄在卷可參，被告本次再犯，雖有不該，然被告於
    100年間的前科，距離現在已經長達10年有餘，被告最近一
    次酒後騎車前科，執行完畢的日期則於107年6月1日，距離
    被告觸犯本案也已間隔將近3年，相較於司法實務上不乏見
    每一、二年犯酒後駕車者，被告最近再犯的頻率較低。其次
    ，被告本次係酒後騎乘「機車」，衡諸社會經驗，相較於其
    他酒後駕駛「汽車」的行為人，被告造成其他用路人受傷的
    公共危險程度較低。又被告現年約60歲，自陳國中畢業，做
    水泥工，未婚，尚有乙名90多歲的老父賴其照顧，則被告應
    係生活壓力沉重而喝酒。加上被告本次酒後騎車幸好沒有造
    成實際的交通事故，因此，原審量處被告有期徒刑6月，尚
    難認為明顯過輕。
　⒊綜上，檢察官上訴並無理由，應予駁回。　
據上論結，應依刑事訴訟法第368條，判決如主文。
本案經檢察官王聖豪提起公訴，檢察官林志峯到庭執行職務。
中　　華　　民　　國　　110 　年　　8 　　月　　11　　日
                  刑事第五庭    審判長法　官  黃國永
                                      法　官  翁世容
                                      法　官  蔡川富
以上正本證明與原本無異。
不得上訴。
　　　　　　　　　　　　　　　　　　　書記官  黃心怡
中　　華　　民　　國　　110 　年　　8 　　月　　11　　日

附錄本案論罪科刑法條：
中華民國刑法第185 條之3 第1 項
駕駛動力交通工具而有下列情形之一者，處2 年以下有期徒刑，
得併科20萬元以下罰金：
一、吐氣所含酒精濃度達每公升零點二五毫克或血液中酒精濃度
    達百分之零點零五以上。
二、有前款以外之其他情事足認服用酒類或其他相類之物，致不
    能安全駕駛。
三、服用毒品、麻醉藥品或其他相類之物，致不能安全駕駛。
因而致人於死者，處3 年以上10年以下有期徒刑；致重傷者，處
1 年以上7 年以下有期徒刑。

附表：　　　　　　　　　　　　　　　　　　　
⒈被告於民國100年1月8日因酒後駕車，經臺灣彰化地方法院100
  年交簡字第422號判決判處有期徒3個月確定。
⒉被告於民國100年4月2日因酒後駕車，經臺灣彰化地方法院100
  年交簡字第1199號判決判處拘役45日確定。
⒊被告於民國100年4月19日因酒後駕車，經臺灣彰化地方法院100
  年交簡字第931號判決判處拘役55日確定。
⒋被告於民國103年6月20日因酒後駕車，經臺灣彰化地方法院103
  年交簡字第1738號判決判處有期徒刑4月確定。
⒌被告於民國105年4月15日因酒後駕車，經臺灣雲林地方法院以1
  05年度交易字第185號判決判處有期徒刑6月確定。
⒍被告於民國105年6月5日因酒後駕車，經臺灣彰化地方法院106
  年度交易緝字第1號判決有期徒刑7月，且經臺灣高等法院臺中
  分院以106年度交上易字第1104號判決判處駁回上訴而確定。